【裁判字號】    91,交訴,225
【裁判日期】    920402
【裁判案由】    業務過失致死
【裁判全文】
臺灣高雄地方法院刑事判決          九十一年度交訴字第二二五號
    公  訴  人  臺灣高雄地方法院檢察署檢察官
    被      告  乙○○
右列被告因業務過失致死案件，經檢察官聲請簡易判決處刑（九十一年度偵字第一一
０九九號），經本院鳳山簡易庭認不宜依檢察官之聲請，逕為簡易判決處刑，簽由本
院依通常訴訟程序審理，本院判決如左：
    主  文
乙○○無罪。
    理  由
一、本件聲請簡易判決意旨略以：被告乙○○為高雄客運之司機，為從事駕駛業務之
    人，於民國（下同）九十一年五月二十五日十九時五十五分許，駕駛車牌號碼Ｆ
    Ｘ—二一三號大客車，由高雄市往屏東縣西往東方向行駛，行經高雄縣林園鄉○
    ○村○○路○段九十九號前，該路段時速限制每小時七十公里，被告乙○○以時
    速五十公里前進，適丙○○搭載被害人高國禛騎乘車牌號碼ＴＸＥ—三五０號輕
    型機車，於同路段飲酒完畢正欲離開，因丙○○（另由檢察官另行簽分偵辦中）
    當時飲酒達血液內中酒精濃度達二二一ｍｇ／ｄｌ，致其當時精神狀態不佳，疏
    於注意來車便貿然駛進該路段外側車道，而被告乙○○明知駕駛汽車應隨時注意
    車前狀況，並隨時採取必要之安全措施，而依當時之情形，又無不能注意之情形
    ，竟疏於注意及此，致發現丙○○與高國禎共同騎乘之機車出現在其行駛之外側
    車道，即緊急左轉入內側車道，仍不及煞車致車頭撞擊高國禎與丙○○，並將該
    機車捲入車下，導致高國禎因頭部外傷併顱內出血，送醫不治於同日八時三十分
    死亡，另丙○○亦受有腦部外傷等傷害（過失傷害部分未據告訴）之情，因認被
    告乙○○涉犯刑法第二百七十六條第二項之業務過失致罪嫌等語。
二、公訴人認被告乙○○涉犯右開犯罪，係以被告於警、偵訊時已自承未注意車前狀
    況而發生本件車禍，致使被害人高國禎重傷死亡之事實，並有道路交通事故調查
    報告表一紙及車損照片一組在卷可稽，雖被告當時並未超速行駛，亦未飲酒，惟
    觀本件車禍撞擊力甚大，而被害人所乘坐之機車遭被告所駕駛之車輛撞擊後即遭
    捲入車下，足見被告當時未注意車前狀況，故無法及時踩煞車減速，反應失當方
    導致本件車禍之發生，其有過失甚明，又被害人高國禎因本件車禍之故，經送醫
    急救後不治死亡之事實，則經臺灣高雄地方法院檢察署檢察官督同該署檢驗員相
    驗屬實，有相驗筆錄、相驗屍體證明書、驗斷書各一份在卷可稽，故本件被告涉
    犯業務過失致死罪之事實明確等情，以為論據；訊據被告固不否認曾於右開時、
    地駕駛上開車牌號碼ＦＸ—二一三號之大客車，與被害人高國禎所乘坐而由訴外
    人丙○○所駕駛之前述車輛發生碰撞，其後被害人高國禎經送醫後不治死亡之事
    實，惟堅詞否認有何過失，辯稱：當時伊依規定行駛於外側之快車道上，不知為
    何由訴外人丙○○所駕駛，被害人所乘坐之車輛為何會突然從機車道到外側快車
    道上，伊見丙○○所駕駛之機車突然進入伊所行駛之車道，為了閃避，趕快繞到
    內側之快車道上，後來在內側快車道上發生碰撞，會發生車禍是因為來不及反應
    等語。
三、按犯罪事實應依證據認定之，無證據不得推定其犯罪事實；不能證明被告犯罪者
    ，應諭知無罪之判決，刑事訴訟法第一百五十四條、第三百零一條第一項分別定
    有明文。又刑事訴訟法上所謂認定犯罪事實之證據，係指足以認定被告確有犯罪
    行為之積極證據而言，該項證據自須適合於被告犯罪事實之認定，始得採為斷罪
    資料；且認定事實所憑之證據，其為訴訟上之證明，須達於通常一般人均不致有
    所懷疑，而得確信其為事實之程度者，始得採為有罪之認定，倘其證明尚未達到
    此一程度，而有合理之懷疑存在時，尚難為有罪之認定基礎（參照最高法院二十
    九年上字第三一○五號、四十年台上字第八六號判例）。再刑法上之過失犯，指
    在法律上有注意義務，事實上亦能注意，竟欠缺注意，致發生一定之結果，此結
    果與其欠缺注意在客觀上有相當因果關係者，始足當之。如行為人並無注意義務
    或注意能力，或在客觀上非其所能注意，即難認有何過失可言。又在交通案件中
    ，在道路上參與交通往來行為之人，可信賴其他參與交通之對方亦能遵守交通規
    則，同時為必要之注意，謹慎採取適當之行動，而對於不可知之對方違規行為並
    無預防之義務，此即所謂之「信賴原則」，其他參與道路交通者未予以遵守相關
    之交通規則，以致發生交通事故，則不應使行為人負責，若非如此，對於遵守交
    通規則之駕駛，無異課以過大之刑事責任，使一般駕駛人陷於「不確定危險的恐
    懼中」，此實非法律公平正義之本質。
四、經查：
（一）本件車禍發生之地點，速限為每小時七十公里，而被告在車禍發生時（即九十
      一年五月二十五日十九時五十五分許），係以時速約五十公里之速度行駛，駕
      駛車輛並無超速之事實，有車牌號碼為ＦＸ—二一三號大客車之行車速率紀錄
      表及道路交通事故調查報告表各一份在卷可稽，是被告肇事當時並無超速之事
      實應堪認定。而被告肇事後經呼氣酒精濃度測試並無飲酒反應，另有酒精濃度
      測試紀錄表一紙存卷可佐。
（二）而依上開道路交通事故調查報告表所示，被害人高國禎所乘坐之機車，最後倒
      地之位置，係位於右開地點道路中心近雙黃線之處，而機車在倒地後之刮地痕
      ，其起始之位置，亦係在右開車道內側之快車道路，參以證人即本件車禍發生
      後，據報到場處理之警員甲○○亦來院證稱：當時機車倒地之位置係在靠近雙
      黃線的地方，而刮地痕起始的位置就已在內側快車道上了，而二部車輛所有的
      碎片亦都集中在靠近雙黃線的快車道上等語（見本院九十二年三月十九日審判
      筆錄）；可見當時被告所駕駛之車輛與被害人高國禎所乘坐、由訴外人丙○○
      所駕駛之機車發生碰撞之地點，應係位於上開路段內側之快車道之處。
（三）證人即當時騎乘車牌號碼為ＴＸＥ—三五０號輕機車並搭載被害人高國禎之丙
      ○○雖來院證稱：係行駛在機車道上，不知為何會被撞，至於車輛倒地之地點
      會在雙黃線附近可能是因為被拖行之結果等語，然觀上開道路交通事故報告表
      及證人甲○○之證詞，因證人丙○○所騎乘之機車，倒地後之刮地痕起始之位
      置，已位於快車道之上，果如證人丙○○所言，係在本件案發路段之機車道上
      遭被告所駕駛之車輛追撞並拖行至快車道，則其機車之刮地痕，應始於機車道
      之上；參以證人丙○○於案發後亦遭送醫急救，經醫院檢驗其血液中酒精濃度
      之結果，高達二二一ｍｇ／ｄｌ（相當於呼氣酒精濃度每公升一點一毫克），
      有血液檢驗報告單一份在卷可考，參佐依醫學實驗證明所得之經驗法則，人體
      呼氣若已達每公升零點五五毫克以上，肇事率為一般正常人之十倍，已達不能
      安全駕車之標準，此經法務部八十八年五月十八日法八八檢字第００一六六九
      號函敘甚詳。又按當人飲酒後，若以呼氣酒精濃度測試器測得之呼氣濃度達到
      每公升零點五毫克時，反應較慢，感覺減低，將影響駕駛；達到每公升零點七
      五毫克時，思考與個性行為均會改變；達到每公升一點零毫克時，步態不穩，
      噁心嘔吐，精神混惑不清晰；達到每公升一點五毫克時，說話不清楚，感覺喪
      失，視力模糊；達到每公升二點零毫克時，體溫與血糖均降低，肌肉控制差，
      甚至會導致癲癇發作；達到每公升三點五毫克時，則已經神智不清，反射減低
      ，甚至呼吸抑制，業據行政院國軍退除役官兵輔導委員會臺北榮民總醫院以民
      國八十八年八月五日（八八）北總內字第二六八六八號函示明確。因證人丙○
      ○在案發本件時，其吐氣所含酒精濃度已高達每公升一點一毫克，依上開論述
      ，其身理反應應已呈步態不穩，噁心嘔吐，精神混惑不清晰之程度，則其所證
      均係行駛於本件車禍路段之機車道上等語，即難遽信，證人丙○○應於本件案
      發之時，有將其所騎乘之車牌號碼ＴＸＥ—三五０號輕機車駛入前開案發路段
      快車道之事實。
（四）再觀上開道路交通事故調查報告表，被告所駕駛之車輛及證人丙○○所騎乘之
      機車，均無任何煞車痕，因被告在案發之際並無飲酒，亦未超速，均已如前述
      ，又係職業駕駛，在車禍發生後尚能停留於現場並接受警方訊問等情綜合以觀
      ，被告當時之精神狀況應稱良好，而可對車前所發生之狀況，做出妥適之反應
      ，再視其所駕駛之大客車，在肇事後係停放於內側快車道上，車頭尚偏向左側
等情以觀，當時應係證人丙○○騎乘機車，負載被害人高國禎，惟因證人丙○
      ○飲酒之故，無法安全駕駛機車，在起動前揭機車後操控不穩之情形下，突然
      駛入被告所駕駛前開車輛原先所行駛之外側快車道，被告見狀為加以閃避，方
      偏轉駛入內側快車道，詎證人丙○○亦騎乘上述機車再偏入內側快車道，在無
      法反應之情形下，被告所駕駛之右揭大客車方撞擊由證人丙○○所駕駛之機車
      ，並使被害人高國禎倒地送醫不治；綜合前開論述，被告應係在信賴證人丙○
      ○將依路權歸屬而行駛，惟因證人丙○○突然未依規定而駛入快車道之際，被
      告在事實上無法反應之情形下，方駕車撞擊證人丙○○所騎乘之機車，則本件
      被告就本件車禍之發生，應無過失之可言。
（五）況本件經送臺灣省高屏澎區車輛行車事故鑑定委員會鑑定及送臺灣省車輛行車
      事故覆議鑑定委員會覆議之結果，亦均認被告就本件車禍之發生，並無何過失
      ，證人丙○○駕駛輕機車酒精濃度過量起步未讓行進中車輛先行為肇事因素，
      有臺灣省高屏澎區車輛行車事故鑑定委員會九十一年十一月二十九日高屏澎鑑
      字第九一一七四三號函所附送該會高屏澎鑑字第九一一七四三號鑑定意見書一
      份及臺灣省車輛行車事故覆議鑑定委員會九十二年一月二十四日府覆議字第九
      一一八七三號函一份在卷可佐，益見就本件車禍之發生，被告應無任何過失之
      可言。
（六）綜上所述，被告就本件車禍之發生，既無任何之過失，自不能以刑法第二百七
      十六條第二項之業務過失致死罪相繩之，公訴人所舉之證據不能證明被告犯罪
      ，此外，復查無其他積極之證據足資認定被告有何公訴人所指之前開犯行存在
      ，不能證明被告犯罪，依前揭法條之規定，依法自應為被告無罪之諭知。
據上論斷，應依刑事訴訟法第四百五十二條、第三百零一條第一項，判決如主文。
本案經檢察官朱婉綺到庭執行職務。
中      華      民      國    九十二    年      四      月      二      日
                                  臺灣高雄地方法院交通法庭
                                      法  官  李怡諄
右正本證明與原本無異。
如不服本判決，應於判決送達後十日內，向本院提出上訴狀。
                                      書記官  陳孟瑩
中    華    民    國    九十二    年      四      月        二        日


司法院資訊處製作；財團法人民間司法改革基金會備份。
